【裁判字號】    90,易,2853
【裁判日期】    901116
【裁判案由】    違反電子遊戲場業管理條例
【裁判全文】
臺灣臺中地方法院刑事判決                          九十年度易字第二八五三號
    公  訴  人  臺灣臺中地方法院檢察署檢察官
    被      告  乙○○
                甲○○
                丁○○
                丙○○
右列被告等因違反電子遊戲場業管理條例案件，經檢察官請簡易判決處刑（九十年度
偵字第一一四八三號），本院臺中簡易庭認不宜以簡易判決處刑，簽移本院刑事庭改
依通常程序判決如左：
    主  文
乙○○公訴不受理。
甲○○共同以賭博為常業，處有期徒刑月，如易科罰金，以佰元折算壹日；扣案
如附表內容所示編號一至八號之物，均沒收。
丁○○、丙○○在公眾得出入之場所賭博財物，各處罰金貳仟元，如易服勞役，均以
佰元折算壹日；扣案如附表內容所示編號一至七號之物，均沒收。
    事  實
一、乙○○明知未依電子遊戲場業管理條例規定辦理營利事業登記者，不得經營電子
    遊戲場業，竟仍意圖為自己不法之利益，於民國九十年三月上旬起，向設於臺中
    市○○區○○路四段八六二號「凡賽斯撞球場」負責人陳英田（另案函送臺中市
    政府依電子遊戲場業管理條例第二十八條規定科處行政罰），以每月新臺幣（下
    同）二千元之租金，租得上開撞球場內部分空間後，在上址之公眾得出入之場所
    ，陳列電子遊戲機具撲克單機五臺、辣妹十三姨二臺、星海大亨一臺、臺灣大老
    二二臺、滿貫大亨五臺計十五臺，並自同年三月五日起，以月薪二萬一千元之薪
    資僱用甲○○為上開電子遊戲機具之開、洗分員與兌換、收取現金之工作，甲○○亦明知乙○○經營上開電子遊戲場業，並未依電子遊戲場業管理條規定辦理營
    利事業登記，乙○○、甲○○二人竟猶基於賭博等共同犯意聯絡，以上開電子遊
    戲機具為賭具，與不特定之賭客賭博財物，其賭博方式為以一比一或一比十之方
    式開方，由賭客在該電子遊戲機具上押注，押中則可得一至數倍不等之分數，如
    未押中，分數則歸該電子遊戲機具所有，賭客再依該電子遊戲機具上所顯示分數
    ，以同比率向乙○○、甲○○二人兌換現金，乙○○、甲○○二人，並均以此為
    業，恃以為生；嗣於同年月十六日凌晨零時三十分許，為警查獲，並當場查獲賭
    客丁○○、丙○○二人於上址與該電子遊戲機具博財物，並扣得上開電子遊戲機
    具十五臺、及該十五臺機具內之賭資三萬四千九百三十元、櫃檯內之賭資一萬五
    千六百八十元（計五萬零六百一十元）、日報表一張。
二、案經臺中市警察局第五分局報請臺灣臺中地方法院檢察署檢察官聲請簡易判決處
    刑。
    理  由
甲、有罪部分：
一、右揭事實，已據被告甲○○、丁○○、丙○○三人分別於警訊及偵審中自白不諱
    ，核與證人陳英田於警訊中證述、同案被告乙○○於警訊及偵查中供述等情節相
    符；並按電子遊戲場業管理條例已於八十九年二月三日公布施行，於同年月五日
    生效，該條例第十一條第一項規定：電子遊戲場業於申請營利事業登記時，除應
    依相關法令辦理外，應向直轄市、縣（市）主管機關申請核發營利事業登記證及
    營利級別證」，故於該條例生效後，設置以電腦方式操縱，產生或顯示聲光影像
    、圖案、動作之電子遊戲機，供不特定之人為益智娛樂之營利事業，應依前開規
    定辦理營利事業登記，未依該條例辦理營利事業登記者，依同條例第十五條之規
    定，即不得經營電子遊戲場業；而被告乙○○向案外人陳英田以每月二千元之租
    金，租用上址陳列扣案之電子遊戲機具，以經營電子遊戲場業，事前並未經向直
    轄市、縣（市）主管機關申請核發營利事業登記及營利級別證之情，已為被告乙○○、甲○○二人分別於警訊及偵審中所不否認，另於電子遊戲場業管理條例第
    十四條第二項、第十七條第一項第六款內明文禁止陳列之電子遊戲機具供為賭博
    使用，惟未依電子遊戲場業管理條例規定辦理營利事業登記者，又將所陳列之電
    子遊戲機具供為賭博使用，並不當然即得以排除該條例第十五條之適用，否則於
    供為賭博之重行為，得排除該條例第十五條之適用，於未供為賭博行為之輕行為
    ，反須適用之，更係輕重失據；此外，且有臺中市政府編號第00000000
    ─０一號營利事業登記證影本一紙、臺中市警察局第五分局檢查現場紀錄一份、
    現場相片五張、相場圖一張等資料附卷、及如事實欄所載之物品扣案可資佐證，
    事證明確，被告等人犯行，均堪以認定。
二、被告乙○○於固定店面經營電子遊藝場，供不特定人賭博所用，應屬公眾得出入
    之場所，且被告乙○○僱用之同案被告甲○○為該遊藝場之現場開、洗分員與兌
    換、收取現金之現場工作者，均無其他職業等情，分據被告甲○○、乙○○別於
    警訊及偵審中供述屬實，是被告乙○○、甲○○二人恃上開陳列電子遊戲機具經
    營遊戲場之賭博收入為生甚明；故核被告甲○○所為，係違反電子遊戲場業管理
    條例第十五條之規定，應依同條例第二十二條規定論處，與犯刑法第二百六十七
    條之常業賭博罪，公訴人認被告甲○○所為，係犯同法第五十六條、第二百六十
    六條第一項前段之連續賭博罪，容有未洽，而此部分公訴人認定之犯行與被告甲○○所犯前揭常業賭博犯行之基本社會事實相同，起訴法條自應予以變更，又被
    告甲○○所犯上揭違反電子遊戲場業管理條例第二十二條之罪、與刑法第二百六
    十七條之常業賭博二罪，與同案被告乙○○彼此間，有犯意之聯絡，行為之分擔
    ，均為共同正犯；再被告甲○○其一行為而觸犯上揭違反電子遊戲場業管理條例
    第二十二條罪與刑法第二百六十七條常業賭博罪之數罪名，屬想像競合，應依刑
    法第五十五條規定從一重之刑法第二百六十七條常業賭博罪處斷。另被告丁○○
    、丙○○二人所為，均係犯刑法第二百六十六條第一項前段之在公眾得出入之場
    所賭博罪。爰審酌被告等人於犯後坦承犯行，態度良好，本次犯行所生危害尚非
    重大等一切情狀，分別量處如主文所示之刑，並分別諭知易科罰金、或易服勞役
    之折算標準。末按如附表內容所示編號一至五號之物，為當場賭博之器具，編號
    六、七號之款項，為屬賭檯與兌換籌碼處之財物，應依刑法第二百六十六條第二
    項規定宣告沒收，如附表內容所示編號八號之物，為同案被告乙○○所有，且係
    供本件犯罪所用一節，已據被告陳俊德、同案被告乙○○分別供述在卷，併依同
    法第三十八條第一項第二款規定宣告沒收之。
三、被告丁○○經合法傳喚，無正當理由不到庭，本院認為應處罰金，爰不待其陳述
    逕行判決。
乙、公訴不受理部分：
    按被告死亡者，應諭知不受理之判決，刑事訴訟法第三百零三條第五款定有明文
    ；經查本件被告乙○○業於民國九十年八月六日下午四時三十分因車禍致受胸腹
    腔內出血、背腰部輾壓傷等原因而死亡，有臺灣臺中地方法院檢察署檢察官編號
    第九０五八０三號相驗屍體證明書影本一紙附卷可稽；依照上開說明，應諭知不
    受理之判決。
據上論斷，應依刑事訴訟法四百五十二條、第二百九十九條第一項前段、第三百條、
第三百零三條第五款、第三百零六條，電子遊戲場業管理條例第二十二條，刑法第十
一條前段、第二十八條、第二百六十七條、第二百六十六條第一項前段、第二項、第
五十五條、第四十一條第一項前段、第四十二條第二項、第三十八條第一項第二款，
罰金罰鍰提高標準條例第一條前段、第二條，判決如主文。
中      華      民      國     九十     年     十一     月     十六     日
                               臺灣臺中地方法院刑事第三庭
                                        法  官 陳宗賢
右正本證明與原本無異。
如不服本判決，應於送達後十日內向本院提出上訴狀（須附繕本），上訴於臺灣高等
法院臺中分院。
                                        書記官
中    華      民      國     九十     年     十一     月     十六     日
┌───────────────────────────────────┐
│  附表：                                                              │
├───┬───────────┬───────────────────┤
│編  號│  扣 案 物 品 名 稱   │           數        量               │
├───┼───────────┼───────────────────┤
│一、  │撲克單機              │五臺 （含ＩＣ板）                     │
│二、  │辣妹十三姨            │二臺 （含ＩＣ板）                     │
│三、  │星海大亨              │一臺 （含ＩＣ板）                     │
│四、  │臺灣大老二            │二臺 （含ＩＣ板）                     │
│五、  │滿貫大亨              │五臺 （含ＩＣ板）                     │
│六、  │編號一至五號機臺內之賭│三萬四千九百三十元                    │
│      │資                    │                                      │
│七、  │櫃檯內賭資            │一萬五千六百八十元                    │
│      │                      │（編號六、七號二項賭資計五萬零六百一十│
│      │                      │元。）                                │
│八、  │日報表                │一張                                  │
└───┴───────────┴───────────────────┘
附錄本案論罪科刑法條全文：
刑法第二百六十七條
以賭博為常業者，處二年以下有期徒刑，得併科一千元以下罰金。
刑法第二百六十六條
在公共場所或公眾得出入之場所賭博財物者，處一千元以下罰金。但以供人暫時娛樂
之物為賭者，不在此限。
當場賭博之器具與在賭檯或兌換籌碼處之財物，不問屬於犯人與否，沒收之。
電子遊戲場業管理條例第二十二條
違反第十五條規定者，處行為人一年以下有期徒刑、拘役或科或併科新臺幣五十萬元
以上二百五十萬元以下罰金。


司法院資訊處製作；財團法人民間司法改革基金會備份。
